【裁判字號】    90,自,177
【裁判日期】    900706
【裁判案由】    傷害
【裁判全文】
臺灣板橋地方法院刑事判決                            九十年度自字第一七七號
    自  訴  人  乙○○
    被      告  甲○○
右列被告因傷害（家庭暴力）案件，經自訴人提起自訴，本院判決如左：
    主  文
甲○○傷害人之身體，處拘役貳拾日，如易科罰金，以參佰元折算壹日；被訴公然侮
辱部分無罪；被訴恐嚇部分自訴不受理。
    事  實
一、甲○○與乙○○係妯娌關係，平日相處不睦，於民國九十年一月二日晚上十一時
    許，在台北縣三重市○○街三十六之一號二樓其小姑蔡明華住處，甲○○因不滿
    乙○○對其配偶說其壞話，竟基於普通傷害之故意，出手毆打乙○○之頭部，並
    拉扯乙○○之頭髮，致乙○○受有左側枕顳部腫脹出血、左踝擦傷之傷害。
二、案經被害人乙○○向本院提起自訴。
    理  由
一、有罪部分：
  （一）訊據被告甲○○坦承曾於右揭時地因不滿乙○○對其配偶說其壞話，雙方發
        生肢體衝突等情，惟矢口否認有傷害之犯行，並辯稱：當時係乙○○衝過來
        抓伊頭髮，伊揮手扯開乙○○之手，嗣伊配偶及二姐夫將自訴人拉開，伊並
        未出手毆打乙○○云云。惟查：右揭事實業據自訴人指訴不移，證人丙○○
        於九十年四月三十日臺灣板橋地方法院檢察署檢察官訊問時亦證稱：被告與
        自訴人當時互相抓頭髮等語，證人蔡明生於同日檢察官訊問時亦證稱：伊看
        到被告與自訴人扭成一團，並因為跌倒都有受傷等語，足徵自訴人之指訴應
        非子虛，而被告辯稱伊僅揮手扯開乙○○之手云云，則顯不實在；自訴人因
        被告之傷害行為，受有左側枕顳部腫脹出血、左踝擦傷之傷害，亦有自訴人
        於九十年一月三日至宏仁醫院急診之診斷證明書影本一紙附卷可稽。本案事
        證明確，被告之犯行洵堪認定。
  （二）核被告甲○○所為，係犯刑法第二百七十七條第一項之普通傷害罪。被告係
        自訴人配偶之兄嫂，雙方係二親等之旁系姻親關係，屬於家庭暴力防治法第
        三條第四款之家庭成員，故被告對自訴人實施前揭身體上不法侵害之傷害行
        為，係屬家庭暴力罪。爰審酌被告犯罪之動機、目的、手段、犯罪時所受之
        刺激、被害人所受傷害之程度及被告犯罪後未能坦承犯行等一切情狀，量處
        如主文所示之刑，並諭知易科罰金之折算標準（被告行為後，刑法第四十一
        條業於九十年一月四日修正為「犯最重本刑為五年以下有期徒刑以下之刑之
        罪，而受六月以下有期徒刑或拘役之宣告，因身體、教育、職業、家庭之關
        係或其他正當事由，執行顯有困難者，得以一元以上三元以下折算一日，易
        科罰金。但確因不執行所宣告之刑，難收矯正之效或難以維持法秩序者，不
        在此限。」「併合處罰之數罪，均有前項情形，其應執行之刑逾六月者，亦
        同。」並於同年月十日公布施行，於同年月十二日生效，比較新舊法之規定
        ，變更後新法並無不利於被告之情形，依刑法第二條第一項前段之規定，自
        應適用裁判時之新法諭知易科罰金之折算標準）。
二、無罪部分：
  （一）自訴意旨另以：被告甲○○於九十年一月二日晚上十一時許，在台北縣三重
        市○○街三十六之一號二樓，以「幹Ｘ娘」等不堪入耳之髒話辱罵自訴人，
        因認被告另涉犯刑法第三百零九條第一項之罪嫌云云。
  （二）按犯罪事實應依證據認定之，無證據不得推定其犯罪事實，又不能證明被告
        犯罪者，應諭知無罪之判決，刑事訴訟法第一百五十四條、第三百零一條第
        一項分別定有明文。又刑法第三百零九條第一項之公然侮辱罪，係以行為人
        公然為侮辱他人之行為為構成要件，而所謂公然，係指足使不特定之人或多
        數人得共見共聞之狀態而言，如行為人非公然為侮辱他人之行為，自不構成
        公然侮辱罪。
  （三）查自訴人指訴被告以前揭髒話對其為侮辱行為之地點，係台北縣三重市○○
        街三十六之一號二樓其小姑蔡明華之住處，該處係私人住宅，在場者僅自訴
        人與被告之少數親屬，並非處於不特定之人或多數人得共見共聞之狀態，故
        縱使被告確有自訴人所指訴之侮辱行為，亦不構成刑法第三百零九條第一項
        之公然侮辱罪。此部分不能證明被告犯罪，自應諭知被告無罪之判決。
  （四）按刑事訴訟法第三百二十三條規定：「同一案件經檢察官依刑事訴訟法第二
        百二十八條規定開始偵查者，不得再行自訴。但告訴乃論之罪，經犯罪之直
        接被害人提起自訴者，不在此限。」「於開始偵查後，檢察官知有自訴在先
        或前項但書之情形者，應即停止偵查，將案件移送法院。但遇有急迫情形，
        檢察官仍應為必要之處分。」刑事訴訟法第三百二十三條第一項定有明文。
        本件自訴人雖就上開自訴被告公然侮辱罪部分，前於九十年三月十二日具狀
        向臺灣板橋地方法院檢察署提出告訴，於同日繫屬於該署，並經該署以九十
        年度偵字第四六六五號傷害案件開始偵查，惟刑法第三百零九條第一項之公
        然侮辱罪，依同法第三百十四條規定，須告訴乃論。自訴人以其為犯罪之直
        接被害人而於檢察官開始偵查後就同一侮辱事實向本院提起自訴，依刑事訴
        訟法第三百二十三條第一項但書規定，應屬合法，附此敘明。
三、不受理部分：
  （一）自訴意旨另以：被告甲○○於九十年一月二日晚上十一時許，在台北縣三重
        市○○街三十六之一號二樓，對自訴人恐嚇稱：「妳最好不要在菜市場被我
        看到，否則要讓妳好看」等語，使自訴人心生畏懼，因認被告涉犯刑法第三
        百零五條之恐嚇危害安全罪云云。
  （二）按同一案件經檢察官依刑事訴訟法第二百二十八條規定開始偵查者，不得再
        行自訴，同法第三百二十三條第一項前段定有明文；不得提起自訴而提起者
        ，應諭知不受理之判決，同法第三百三十四條亦定有明文。查本件自訴人就
        上開自訴被告犯恐嚇罪部分，前於九十年一月十六日具狀向臺灣板橋地方法
        院檢察署提出告訴，於同日繫屬於該署，並經該署以九十年度他字第四五四
        號傷害案開始偵查，嗣於九十年三月六日改分九十年度偵字第四六六五號傷
        害案件繼續偵查，此有臺灣板橋地方法院檢察署九十年度偵字第四六六五號
        傷害案偵查卷影本三十紙附卷可稽；自訴人對非屬告訴乃論之同一恐嚇事實
        ，於檢察官開始偵查後之九十年五月四日向本院提起自訴，依上開說明，於
        法不合，自應就此部分諭知不受理之判決。
據上論斷，應依刑事訴訟法第三百四十三條、第二百九十九條第一項前段、第三百零
一條第一項、第三百二十三條第一項前段、第三百三十四條，刑法第二百七十七條第
一項、第二條第一項前段、修正後刑法第四十一條第一項，罰金罰鍰提高標準條例第
一條前段、第二條，判決如主文。
中    華    民    國      九十        年      七      月       六       日
                                臺灣板橋地方法院刑事第三庭
                                    法  官  樊  季  康
右正本證明與原本無異。
如不服本判決，應於判決送達後十日內，向本院提出上訴狀。
            書記官  馬  秀  芳
中    華    民    國      九十        年      七      月       九       日


司法院資訊處製作；財團法人民間司法改革基金會備份。
